臺灣板橋地方法院刑事判決　　　　　　　93年度易字第1198號
公　訴　人　臺灣板橋地方法院檢察署檢察官
被　　　告　甲○○
上列被告因詐欺案件，經檢察官提起公訴（92年度偵字第11445
號），本院判決如下：
    主  文
甲○○連續意圖為自己不法之所有，以詐術使人將本人之物交付
，處有期徒刑柒月。
    事  實
一、甲○○前為基督教浸信會牧師及長老，詎基於意圖為自己不
    法所有之概括犯意，先於民國82年6 月間某日，向建築師丙
    ○○佯稱：欲籌備「百合花基金會」，在中國大陸興建大學
    成立神學院等事業，將來可獲業務上利益百分之30，致丙○
    ○陷於錯誤，基於投資之意，於82年6 、7 月間，在台北市
    ○○路唐聖白建築師事務所，及台北市某咖啡店，陸續交付
    新臺幣（下同）150 萬元予甲○○。甲○○復於82年11月間
    某日，向丙○○佯稱：香港調景嶺義士歸台，需在臺灣興建
    房舍居住，有利可圖云云，致丙○○陷於錯誤，亦基於投資
    之意，交付646 萬元予甲○○。惟甲○○得款後，迄至91間
    並未在大陸興建大學、或在台灣興建任何房舍。甲○○於91
    年8 月4 日親書自承投資大陸百合花基金會為詐騙行為等內
    容之道歉函予丙○○，且其簽發之本票，均未兌現；丙○○
    復經成立後之大陸百合花基金會秘書長林依萱於92年6 月27
    日來函告知，未接獲臺灣方面任何資助，丙○○始知受騙，
    合計詐騙金額達796 萬元。
二、案經被害人丙○○訴請臺灣板橋地方法院檢察署檢察官偵查
    起訴。
    理  由
一、訊據被告甲○○於偵查及本院準備程序、審理時均坦承以籌
    備「百合花基金會」，將在中國大陸興建大學成立神學院，
    及以香港調景嶺義士歸台，需在臺灣興建房舍居住等名義，
    向告訴人丙○○收取796 萬元，但實際上並未在大陸成立神
    學院，亦未在台灣建設義士房舍等情不諱，然否認有不法所
    有之詐欺意圖，辯稱：伊係向告訴人借款，錢都花在「百合
    花基金會」上，並捐款、找地、應酬及送禮等費用云云，惟
    上揭犯罪事實，業據告訴人丙○○指訴綦詳，核與證人乙○
    ○證述情節相符（見本院94年3 月23日審判筆錄第5 頁至第
    11頁），復有82年6 月15日及82年7 月9 日協議書各1 份、
    被告簽發之本票5 紙、南京市百合花基金會社會團體法人登
    記證、百合花基金會簡介、及理事兼秘書長林依萱牧師信函
    各乙份。且被告未能提出任何花費在「百合花基金會」等事
    由之單據或憑證，雖被告提出人民幣3 萬元捐款之金陵協和
    神學院編緝室便箋收據，但此係個人之捐款行為，難認與成
    立神學院有何關連，其空言辯解，顯係卸責之詞，不足採信
    。事證明確，被告犯行堪予認定，應依法論科。
二、核被告所為，係犯刑法第三百三十九條第一項之詐欺取財罪
    。其先後2 次詐欺取財犯行，時間緊接，方法相同，所犯係
    犯罪構成要件相同之罪名，顯係基於概括犯意而為，應依刑
    法第56條規定論以一罪，並加重其刑。爰審酌被告5 年內未
    曾受有期徒刑以上刑之宣告，此有臺灣高等法院被告全國前
    案紀錄表在卷足憑，素行尚佳，然以身為牧師及長老素受尊
    重之地位，向告訴人詐取財物，詐欺所得總金額超過700 萬
    元，且犯罪後否認犯行，迄今已逾10年，僅償還告訴人零星
    款項約13萬5000元，有郵政匯票影本在卷等一切情狀，量處
    如主文所示之刑，以資懲儆。
據上論斷，應依刑事訴訟法第299 條第1 項前段，刑法第56條、
第339 條第1 項，罰金罰鍰提高標準條例第1 條前段，判決如主
文。
本案經檢察官葉志飛到庭執行職務。
中　　華　　民　　國　　94　　年　　4 　　月　　22　　日
                  刑事第十一庭審判長法　官  潘  翠  雪
                                    法　官　王  士  珮
                                    法　官　楊  明  佳
右正本證明與原本無異。
如不服本判決，應於判決送達後十日內向本院提出上訴狀（應附
繕本），上訴於臺灣高等法院。
                                    書記官  江  文  彬
中　　華　　民　　國　　94　　年　　4 　　月　　25　　日
附錄本案論罪科刑法條全文：
中華民國刑法第339條
(普通詐欺罪)
意圖為自己或第三人不法之所有，以詐術使人將本人或第三人之
物交付者，處五年以下有期徒刑、拘役或科或併科一千元以下罰
金。
以前項方法得財產上不法之利益或使第三人得之者，亦同。
前二項之未遂犯罰之。
